臺灣臺北地方法院民事裁定  
110年度金字第102號
原      告  蕭明輝  

            林鎮煙  

被      告  王世宬（原名：王銘健）


            王銘章  




            郭虹俐（原名:郭怡汶）


上列當事人間因違反銀行法案件，原告提起刑事附帶民事訴訟，
請求侵權行為損害賠償，經本院刑事庭裁定（110年度重附民字
第19號）移送前來，本院裁定如下：
    主  文
原告應於收受本裁定送達五日內，補繳第一審裁判費新臺幣肆拾
萬捌仟柒佰零肆元，逾期不繳，即駁回原告之訴。
    理  由
一、按因犯罪而受損害之人，於刑事訴訟程序得附帶提起民事訴
    訟，對於被告及依民法負賠償責任之人，請求回復其損害，
    刑事訴訟法第487條第1項定有明文。準此，提起刑事附帶民
    事訴訟之原告，以直接因犯罪而受損害者為限，至於因犯罪
    而間接或附帶受損害之人，在民事上雖不失有請求損害賠償
    之權，惟並非直接被害人，自不得於刑事訴訟程序附帶提起
    民事訴訟。再銀行法第29條及第29條之1之立法理由，均係
    以貫徹國家金融政策，確保政府得藉由有效管理金融機構，
    維護國家正常之金融、經濟秩序為目的。特定存款人之權益
    雖因國家貫徹其金融政策而間接獲得保障，但非此規定之直
    接保護對象，難謂特定存款人係行為人違反此規定之犯罪事
    實而受損害之人（最高法院103年度台抗字第476號裁定同此
    見解）。前開間接受害之存款人，本不得依首開刑事訴訟法
    規定提起刑事附帶民事訴訟，惟按刑事附帶民事訴訟，經刑
    事庭依刑事訴訟法第504條第1項規定裁定移送於同院民事庭
    後，民事庭如認其不符同法第487條第1項規定之要件時，應
    許原告得繳納裁判費，以補正起訴程式之欠缺，最高法院民
    事大法庭已以108年度台抗大字第953號裁定就是類案件之法
    律爭議，作出前揭統一見解。
二、經查：
　㈠本院107年度金重訴字第13號、107年度金重訴字第21號刑事
    判決認定被告王世宬違反銀行法第29條、第29條之1之規定
    ，觸犯同法第125條第3項、第1項後段之非法經營收受存款
    業務罪（見本院卷第82至83頁），被告王銘章、郭虹俐均觸
    犯刑法第30條第1項前段、銀行法第125條第3項、第1項後段
    非法經營收受存款業務罪之幫助犯（見本院卷第85至86頁、
    第87至89頁），而分別判處罪刑在案，原告則為上開刑事判
    決附表5編號168至172、475至476（見本院卷第168頁、第17
    5頁）、附表6編號55至56、146（見本院卷第182頁、第184
    頁）、附表6之1（見本院卷第185頁）所示之投資人等情，
    有上開刑事判決在卷可稽。揆諸前揭說明，原告僅屬被告違
    反銀行法犯罪之間接被害人，其於刑事訴訟程序中附帶提起
    民事訴訟，請求被告等人應負共同侵權行為人之連帶賠償責
    任，核與刑事訴訟法第487條第1項之要件未合。雖本院刑事
    庭誤以110年度重附民字第19號裁定移送於民事庭審理，然
    為兼顧原告之程序利益、實體利益、請求權消滅時效期間及
    紛爭一次解決之訴訟經濟，應許原告得繳納裁判費，以補正
    起訴程式之欠缺。
　㈡又原告提起本訴係聲明請求被告應連帶給付原告蕭明輝美金1
    13萬元本息、連帶給付原告林鎮煙美金44萬5,005元本息。
    經核係以一訴主張數項標的，且各標的間並無互相競合或應
    為選擇之情形，依民事訴訟法第77條之2第1項本文規定，其
    價額合併計算之，依原告提起刑事附帶民事訴訟時即民國11
    0年2月17日臺灣銀行現金賣出牌告匯率（1：28.62）計算，
    折合應定訴訟標的價額為新臺幣（下同）4,507萬6,643元【
    計算式：（1,130,000＋445,005）×28.62≒45,076,643（元以
    下4捨5入）】；至原告之利息請求部分，依同法第77條之2
    第2項之規定，不併算其數額。從而，本件訴訟標的價額核
    定為4,507萬6,643元，應徵第一審裁判費40萬8,704元，茲
    依民事訴訟法第249條第1項但書規定，限原告於收受本裁定
    送達後5日內補繳上開裁判費，逾期即駁回原告之訴。
三、爰裁定如主文。
中　　華　　民　　國　　110 　年　　12　　月　　1 　　日
                  民事第六庭    法　官　石珉千
以上正本係照原本作成。
如不服本裁定關於核定訴訟標的價額部分，應於送達後10日內向
本院提出抗告狀，並繳納抗告費新臺幣1,000元；其餘關於命補
繳裁判費部分，不得抗告。
中　　華　　民　　國　　110 　年　　12　　月　　1 　　日
　　　　　　　　　              書記官  徐嘉霙